【裁判字號】    92,易,2303
【裁判日期】    920925
【裁判案由】    偽造文書
【裁判全文】
臺灣板橋地方法院刑事判決                        九十二年度易字第二三三號
    公  訴  人  臺灣板橋地方法院檢察署檢察官
    被      告  甲○○
右列被告因偽造文書案件，經檢察官聲請簡易判決處刑（九十二年度偵字第二七六三
號），本院認不宜簡易判決，改依通常程序審理，判決如左：
    主    文
甲○○共同偽造公印文，處有期徒刑伍月，如易科罰金，以參佰元折算壹日，緩刑貳
年，緩刑期內付保護管束。
扣案偽造之「吳明益」國民身分證壹張、「吳明益」印章貳枚均沒收。
    事    實
一、甲○○因待業中缺錢花用，自報紙廣告找尋工作機會經聯繫後，得知綽號「小楊
    」之不詳姓名年籍之成年男子，欲以委請他人向銀行業者申請人頭帳戶使用，每
    一個帳戶並交付新台幣（下同）八百元之酬金予申請人，竟與綽號「小黑」基於
    偽造國民身分證之犯意聯絡，於民國（下同）九十二年一月十六日某時，在台北
    縣三重市天台廣場，將其本人所有照片一張交付「小楊」，由「小楊」於不詳時
    地將照片換貼在偽造之「吳明益」國民身分證上（該身分證上有偽造之「內政部
    印」公印文，身分證上之基本資料均係「小楊」任意捏造）後交予甲○○，而共
    同偽造「吳明益」國民身分證一張，足以生損害於「吳明益」及戶政機關管理身
    分證件之正確性。甲○○復於不詳時地，委請不知情之刻印業者偽造「吳明益」
    之印章二枚後，即於九十二年一月二十日九時四十五分許，前往台北縣三重市○
    ○○路一一六號台新商業銀行三重分行申請開立帳戶，並出示上開偽造之「吳明
    益」國民身分證予銀行行員郭芝吟審核以為行使，足以生損害於「吳明益」。幸
    郭芝吟於審核身分證件時發覺有異，而報警處理，並當場查扣偽造之「吳明益」
    國民身分證一張及「吳明益」印章二枚。
二、案經台北縣政府警察局三重分局報請台灣板橋地方法院檢察署檢察官偵查後聲請
    簡易判決處刑，本院認不宜逕以簡易判決，改依通常程序處理。
      理    由
一、右揭事實業據被告甲○○坦承不諱，並經與證人郭芝吟在警訊證述明確，復有偽
    造之「吳明益」國民身分證一張及「吳明益」印章二枚扣案可佐。再扣案之「吳
    明益」國民身分證一張，經本院函詢結果，據函覆稱：「Ｚ000000000
    ，係配賦予吳明益，該證所加蓋之鋼印係偽造，且個人基本資料與戶政資訊系統
    不符。」等情，有台北縣三峽鎮戶政事務所九十二年七月二十八日函覆一紙在卷
    可稽，是本件事證明確，被告犯行咸堪認定。
二、核被告所為，係犯刑法第二百十六條、第二百十二條之行使偽造國民身分證罪、
    第二百十八條之偽造公印文罪 (偽造國民身分證上之「內政部印」公印文部分)
    及第二百十七條之偽造印章罪。被告偽造國民身分證後進而行使，偽造之低度行
    為應為行使之高度行為所吸收，不另論罪。被告與某不詳年籍、姓名綽號「小楊
    」之成年男子間，就所犯偽造國民身分證、公印文之犯行，有犯意聯絡及行為分
    擔，為共同正犯。被告利用不知情之刻印業者偽造「吳明益」印章二枚，為間接
    正犯。被告所犯上開三罪，有方法結果之牽連關係，應依刑法第五十五條規定從
    一重論以偽造公印文罪處斷。公訴意旨固疏未論及被告偽造國民身分證上「內政
    部印」公印文之犯行，然因與起訴部分有牽連犯之裁判上一罪關係，為起訴效力
    所及，本院自應併予審理。茲審酌被告素行尚可，因貪圖小利而失慮，惟幸未造
    成重大危害及犯罪後態度等一切情狀，量處如主文所示之刑，並諭知易科罰金之
    折算標準。末查被告未曾受有期徒刑以上刑之宣告，有台灣高等法院被告全國前
    科紀錄表附卷可憑，其因一時失慮致罹刑章，犯後已知所悔悟，經此教訓，當知
    所警惕，應無再犯之虞，本院認所宣告之刑以暫不執行為適當，併予宣告緩刑二
    年，以啟自新。惟為使被告有正確之法律觀念並提供必要之協助及督促，且依其
    所犯情節認有加以追蹤觀護之必要，併依法宣告緩刑期內付保護管束，以發揮附
    條件緩刑制度之立意及短期自由刑之流弊。扣案偽造之「吳明益」國民身分證一
    張，為被告所有因犯罪所得之物，爰依刑法第三十八條第一項第三款規定予以宣
    告沒收（身分證上偽造之「內政部印」公印文，不再另為沒收之諭知）；「吳明
    益」印章二枚，則依刑法第二百十九條之規定為沒收之諭知。
據上論斷，應依刑事訴訟法第四百五十二條、第二百九十九條第一項前段，刑法第二
十八條、第五十六條、第二百十六條、第二百十二條、第二百十八條、第二百十七條
、第五十五條、第七十四條第一款、第九十三條、第三十八條第一項第三款、第二百
十九條，罰金罰鍰提高標準條例第二條，判決如主文。
本案經檢察官李海龍到庭執行職務。
中      華      民      國      九十二      年    九    月    二十五    日
                                      臺灣板橋地方法院刑事第五庭
                                          法  官  古  秋  菊
右正本證明與原本無異。
如不服本判決，應於判決送達後十日內，向本院提出上訴狀。
                                          書記官  曹  秋  冬
中      華      民      國    九十二      年    九    月    二十五    日
附錄論罪科刑法條：
刑法第二百十八條
偽造公印或公印文者，處五年以下有期徒刑。
盜用公印或公印文足以生損害於公眾或他人者，亦同。
刑法第二百一十七條
 (偽造盜用印章印文或署押罪)
偽造印章、印文或署押，足以生損害於公眾或他人者，處三年以下有期徒刑。
盜用印章、印文或署押，足以生損害於公眾或他人者，亦同。


司法院資訊處製作；財團法人民間司法改革基金會備份。
